臺灣宜蘭地方法院交通事件裁定　　　　　 96年度交聲字第1號
原處分機關　交通部公路總局臺北區監理所宜蘭監理站
異　議　人
即受處分人　甲○○
上列受處分人因違反道路交通管理處罰條例案件，對於交通部公
路總局臺北區監理所宜蘭監理站民國95年12月18日所為之宜監字
第裁43─Q00000000號裁決聲明異議，本院裁定如下：
    主  文
異議駁回。
    理  由
一、原處分意旨略以：異議人即受處分人甲○○於民國95年12月
    16日22時8分許，駕駛車牌號碼IU—9432號自小貨車，在宜
    蘭縣宜蘭市○○路51巷口，因疑似酒醉駕車而為警方攔檢時
    ，拒絕接受酒精濃度測試之檢定，經宜蘭縣警察局交通隊以
    宜警交字第Q00000000號製單舉發，交通部公路總局臺北區
    監理所宜蘭監理站遂依道路交通管理處罰條例第35條第4項
    規定，裁處受處分人罰鍰新臺幣六萬元，並吊銷駕駛執照。
二、異議意旨略以：95年12月16日22時8分，伊於宜蘭縣宜蘭市
    ○○路51巷口為警攔檢時，伊有配合實施酒測，經酒測二、
    三次，數值依然沒有反應，員警便拿出攝影機拍攝，伊再配
    合酒測二次，便到對面朋友家坐，警員便開了拒絕酒測的紅
    單，並將紅單交給伊朋友，伊並沒有拒絕酒測，本件舉發及
    裁決均不合法，為此，聲明異議，請求撤銷原處分。
三、按汽車駕駛人拒絕接受酒精濃度測試之檢定者，處新臺幣六
    萬元罰鍰，並吊銷該駕駛執照，道路交通管理處罰條例第35
    條第4項定有明文。經查：
（一）異議人並不否認「伊於95年12月16日22時8分許，確實曾
      經駕駛車牌號碼IU—9432號自小貨車，行經宜蘭縣宜蘭市
      ○○路51巷口時為警方攔檢，警方並要求伊做酒精濃度檢
      測，伊做了數次酒測，酒測機均無反應，警方便以拒絕酒
      測之理由開單告發。」之事實（見本院卷第2頁）。又警
      員以拒絕實施酒測之理由，開立舉發違反道路交通管理事
      件通知單告發異議人後，異議人拒絕在舉發單上簽名及收
      受，警員就在舉發單上註明異議人拒絕簽名、收受之事實
      ，亦據證人即承辦員警黃德文於本院審理時證述明確（見
      本院卷第15頁），並有舉發違反道路交通管理事件通知單
      1件在卷可稽。則依違反道路交通管理事件統一裁罰基準
      及處理細則第11條第1項第1款「行為人有道路交通管理處
      罰條例之情形者，應填製舉發違反道路交通管理事件通知
      單（以下簡稱通知單），並於填記通知單後將通知聯交付
      該駕駛人或行為人簽名或蓋章收受之；拒絕簽章者，仍應
      將通知聯交付該駕駛人或行為人收受，並記明其事由及交
      付之時間；拒絕收受者，應告知其應到案時間及處所，並
      記明事由與告知事項，視為已收受。」之規定，應視為異
      議人已合法收受本件舉發違反道路交通管理事件通知單，
      合先敘明。
（二）其次，證人即舉發員警黃德文已於本院調查時結證「本件
      舉發單是我開立的。95年12月16日晚上我們執行酒駕勤務
      ，當天有三個警網一起執行勤務，一開始第一個路檢點發
      現IU—9432自小貨車疑似酒駕，攔檢未停，小隊長線上呼
      叫巡邏車，我就與王春德小隊長開巡邏車去攔截，當日晚
      上10點8分在宜蘭市○○路51巷巷口攔獲IU—9432自小貨
      車駕駛人甲○○，我們就要求甲○○在現場做酒精濃度檢
      測，甲○○都故意不吐氣，所以酒精濃度的檢測測不出來
      ，我們就示範如何作酒精濃度檢測、如何吹氣給甲○○看
      ，甲○○還是故意不吹氣，所以還是沒有辦法完成酒精濃
      度檢測，我們告知甲○○如果他還是故意不吹氣，我們就
      要舉發他拒絕酒測，然後我們再示範如何做酒精濃度檢測
      、如何吹氣給甲○○看，甲○○還是不吹氣，我就依法開
      立拒絕酒測的舉發單，甲○○後來拒絕在舉發單上簽名收
      受，我就在舉發單上註明甲○○拒絕簽名收受。在做甲○
      ○酒測的時候，除了我之外還有警員黃志龍在場，他也有
      看見甲○○拒絕酒測的情形。當天酒測機並沒有故障。」
      等語綦詳（見本院卷第14、15頁），核與證人即另一在場
      目擊之員警黃志龍於本院調查時所結證「本件舉發時我在
      場。95年12月16日晚上10點左右，我們是在宜蘭市○○路
      51巷巷口攔下IU—9432自小貨車，駕駛人是甲○○，當初
      我們在高速公路橋下有設下攔檢點要取締酒駕，IU—9432
      經過攔檢點的時候，攔車不停，攔檢點便通報巡邏車去攔
      截，後來在七張路51巷口攔下甲○○，是由黃德文、王春
      德攔下甲○○的，隨後我與潘小隊長到場，我看到甲○○
      拒絕酒測，我們請甲○○做酒精濃度測試、吹氣，也示範
      給甲○○看，甲○○有做出吹氣的動作，事實上根本沒有
      吹氣，所以酒精濃度檢測機上顯示他根本沒有吹氣，我們
      告知甲○○多次，甲○○都不吹氣，還辯稱我們的酒測機
      壞掉，我們就告知如果再不吹氣就要以拒絕酒測來告發，
      甲○○就說你們要開就開，還是不吹氣不配合酒測，所以
      我們就依法開立舉發單。當天酒測機是正常的，小隊長也
      有實際測試示範給甲○○看。」之情節相符（見本院卷第
      15、16頁）。而證人黃德文雖係本件原處分機關認定異議
      人有前揭違規行為之舉發員警、證人黃志龍亦係當天與黃
      德文一同執勤之員警，然因異議人並無法舉出或請本院調
      查任何對其有利之證據資料，以使本院對證人黃德文、黃
      志龍所供述之異議人違規事實產生任何合理之懷疑，且於
      本件卷存證據資料內，亦無任何積極證據足以證明證人黃
      德文、黃志龍上開供述係屬虛偽，更無足以令人顯信渠等
      供述為不可採之品性證據或前科證據存在，且衡諸證人黃
      德文、黃志龍與異議人素不相識，並無宿怨，亦無仇隙，
      渠等顯無自陷於偽證罪之追訴而構詞誣賴異議人之理，故
      自不得以證人黃德文、黃志龍為本件開單告發之值勤員警
      ，即全盤抹煞渠等在訴訟上之證人資格或其證詞之真實性
      。換言之，證人黃德文、黃志龍所為之前揭證詞，應堪信
      為真實，異議人所辯「伊並未有拒絕酒測之違規行為。」
      云云，自不足採。
（三）再者，交通警察製單舉發違反道路交通管理處罰條例所列
      之違規行為，係公務員基於職務上之權力，依法所為之公
      法上行為，基於公務員為公法上行為具有公信力之原則，
      該行政行為當可被推定為真正，其據以依法處分之事實認
      定原則上亦應被推定為正確無誤。而本此公信原則，立法
      者更於道路交通管理處罰條例第92條第3項為授權之規定
      ，授權交通部、內政部制定違反道路交通管理事件統一裁
      罰基準及處理細則，俾使執勤員警得當機處分以達維護交
      通秩序、安全之行政目的。更何況，各種交通違規行為，
      各有其不同之執行方法，就超速、酒醉駕車而言，非輔以
      科學工具，固難僅憑執勤者之五官知覺判斷之，然就駕駛
      者是否拒絕酒測言，單憑執勤者之目擊即可確定。從而，
      異議人既未就舉發員警之舉發有誤提出相關證據以供調查
      ，本院經查亦無任何證據足資證明舉發員警有捏造事實違
      法取締之情事，則舉發員警本其維護交通秩序、安全職責
      所為之本件舉發，自應受到合法、正確之推定，異議人空
      言辯稱「伊並未有拒絕酒測之違規行為。」云云，諉無足
      取。
（四）從而，異議人於95年12月16日22時8分許，駕駛車牌號碼
      IU—9432號自小貨車，在宜蘭縣宜蘭市○○路51巷口處，
      因疑似酒醉駕車為警方攔檢實施酒精濃度檢測時，拒絕配
      合實施酒精濃度檢測之違規事實，已堪認定。
四、綜上所述，原處分機關所為之本件裁決，核與前舉道路交通
    管理處罰條例第35條第4項之規定相符，並無違法或不當之
    處，故異議人以首揭情詞，對於上開裁決提起異議，並無理
    由，應予駁回。
五、據上論斷，依道路交通案件處理辦法第19條，裁定如主文。
中　　華　　民　　國　　96　　年　　1　　月　　 30　　日
                  交通法庭法  官  劉家祥
以上正本證明與原本無異。
如不服本裁定，應於裁定送達後5日內，向本院提出抗告狀。（
應附繕本）
                          書記官  邱淑秋
中　　華　　民　　國　　96　　年　　1 　　月　　31　　日
